臺灣高等法院民事判決　　　　　　　　100年度上易字第935號
上訴人即附　阮以真
帶被上訴人
訴訟代理人　劉世興律師
複　代理人　段誠綱律師
被上訴人即
附帶上訴人　張愛如
訴訟代理人　張華特
　　　　　　陳奎霖
上列當事人間損害賠償事件，上訴人對於中華民國100年7月29日
臺灣桃園地方法院100年度訴字第484號第一審判決提起上訴，被
上訴人為附帶上訴，本院於100年11月22日言詞辯論終結，判決
如下：
    主  文
上訴及附帶上訴均駁回。
第二審訴訟費用關於上訴部分，由上訴人負擔；附帶上訴部分，
由被上訴人負擔。
    事實及理由
一、被上訴人起訴主張：伊與訴外人尤獻堂原為夫妻（民國72
    年11月26日結婚），上訴人（綽號小仙）則係嫁至臺灣之外
    籍新娘。詎上訴人明知尤獻堂為有配偶之人，竟自98年9月
    至99年2月間，與尤獻堂暗通款曲，連續發生姦情長達數月
    之久，破壞伊原本美滿之家庭，致伊須忍痛結束近30年之婚
    姻。上訴人不法侵害行為，使伊身心倍感痛苦，爰請求上訴
    人給付慰撫金新臺幣（下同）80萬元。
二、上訴人則以：伊係越南籍外籍新娘，為養育二名幼兒，乃經
    營越南料理店。尤獻堂雖常呼朋引伴至伊經營之越南料理店
    消費，但伊與尤獻堂並無任何私情。因被上訴人無端騷擾，
    致伊經營之越南料理店無法營運而於99年8月間結束營業。
    被上訴人請求上訴人負損害賠償責任，實非可取等語資為抗
    辯。
三、
(一)、原審判命上訴人給付25萬元，駁回被上訴人其餘之訴。
(二)、上訴人提起上訴。聲明：原判決不利於上訴人部分廢棄。廢
    棄部分，駁回被上訴人第一審之訴。
    被上訴人於本院答辯聲明：上訴駁回。
(三)、被上訴人提起附帶上訴。聲明：原判決不利於被上訴人部分
    廢棄。上訴人應再給付被上訴人55萬元。
    上訴人答辯聲明：附帶上訴駁回。
四、本件兩造不爭執事實如下：
(一)、被上訴人與尤獻堂於72年11月26日結婚，經原審法院100年
    1月28日99年度婚字第686號判決離婚，於同年3月4日確定
    ，有上開判決及戶籍謄本可按（見原審卷第11-16頁、第92
    頁、11-16頁）。
(二)、被上訴人以上訴人與尤獻堂於98年10月至99年2月間，陸續
    在上訴人經營址設桃園縣龜山鄉○○街182號2樓之越南料理
    卡拉OK店內發生性行為，告訴尤獻堂及上訴人妨礙家庭案件
    ，檢察官以尤獻堂於99年2月19日出具悔過書，被上訴人已
    於99年2月19日宥恕尤獻堂，就尤獻堂上開犯行喪失告訴權
    ，及依告訴不可分之原則，對上訴人之相姦犯行亦不得告訴
    為由，對上訴人及尤獻堂為不起訴處分，有臺灣桃園地方法
    院檢察署99年12月16日99年度偵字第196 4號不起訴處分書
    可按（見原審卷第39-40頁）。
(三)、99年2月17日，被上訴人胞兄張華特與尤獻堂，在尤獻堂車
    上談話，經張華特錄音，有錄音譯文可按（見原審卷第58
    頁）。
(四)、尤獻堂於99年2月19日，出具悔過書，內容略以其與越南小
    吃店老板「小仙」交往過密等情；復於同年99年3月21日出
    具悔過切結書，內容略謂其未依99年2月19日所立悔過書行
    事，又與越南料理店老板阮以真（小仙）（實為小玉）繼續
    交往過甚等情，有悔過書、悔過切結書可按（見原審卷第9-
    10頁）。
五、本件爭點：上訴人有無與尤獻堂相姦行為。茲審酌如下：
１、被上訴人主張上訴人與尤獻堂於98年9月至99年2月間有相姦
    行為等情，業據提出尤獻堂書立之悔過書、悔過切結書為證
    （見原審卷第9、10頁）。查證人張華特於本院結證：大年
    初四（即99年2月17日），伊與尤獻堂在尤獻堂車上談話時
    ，尤獻堂提及上訴人月經未來，怕她懷孕了等情（見本院卷
    第109頁）。又尤獻堂99年2月19日出具之悔過書，自承其與
    越南小吃店老板「小仙」（即上訴人）交往過密；同年99年
    3 月21日出具之悔過切結書，復自承其未依99年2月19日所
    立悔過書行事，又與越南料理店老板阮以真繼續交往過甚等
    情，已如上述。是堪認尤獻堂與上訴人不僅過從甚密，且彼
    此間已發生性行為，否則尤獻堂焉會提及「上訴人月經未來
    」「怕她懷孕」等涉及個人隱私及親密行為之內容。
２、雖上訴人謂尤獻堂出具之悔過書、悔過切結書內容均非真實
    云云。惟查尤獻堂於臺灣桃園地方法院檢察署99年度偵字第
    19654號妨害家庭刑事案件警訊時先陳稱：伊會寫切結書及
    對張華特說怕上訴人懷孕，是為了要氣原告及張華特才故意
    說的云云（見偵查卷第4頁），嗣於檢察官訊問時則改稱：
    伊會寫悔過書及講那些話，是為了平息原告的憤怒云云（見
    偵查卷第98頁），業經原審法院調閱上開偵查卷核閱屬實（
    見原審卷第33、42頁），足見尤獻堂並未否認上開記載及陳
    述內容，且檢察官亦係以被上訴人得悉上訴人之上開相姦行
    為，仍宥恕尤獻堂，而對尤獻堂及上訴人為不起訴處分。綜
    上堪認尤獻堂出具之悔過書、悔過切結書所載其與上訴人交
    往過密等情與事實相符。
３、上訴人聲請傳喚尤獻堂，以證明其與尤獻堂無相姦之事實。
    查尤獻堂係與上訴人相姦之對象，其先前已出具悔過書、悔
    過切結書，並向被上訴人胞兄承認其與上訴人有密切交往之
    情，已如上述。而尤獻堂於刑事偵查中否認有與上訴人通姦
    之事實，是自無期待尤獻堂於本院為真實陳述，上訴人聲請
    傳喚尤獻堂為證人，本院認無必要，併予敘明。
六、被上訴人本件請求，有無理由？
(一)、按不法侵害他人之身體、健康、名譽、自由、信用、隱私、
    貞操，或不法侵害其他人格法益而情節重大者，被害人雖非
    財產上之損害，亦得請求賠償相當之金額；前項規定，於不
    法侵害他人基於父、母、子、女或配偶關係之身分法益而情
    節重大者，準用之，民法第195條第1項前段、第3項分別定
    有明文。
(二)、上訴人與尤獻堂為相姦行為，不法侵害被上訴人基於配偶
    關係而享有之身分法益，且其情節重大，被上訴人請求上訴
    人給付精神慰撫金，應予准許。查被上訴人與尤獻堂係於72
    年11月26日結婚，被上訴人為高中畢業，目前擔任會計工作
    ，98年度所得為32萬6892元，財產總額約82萬2250元；上訴
    人為國中畢業，曾經營小吃店，98年度所得為4萬6056元，
    名下無財產等情，業據兩造陳明，並有戶籍謄本及兩造之稅
    務電子閘門財產所得調件明細表各1份可按（見原審卷第100
    頁背面、第104-105、107-108頁）。本院斟酌上情及上訴人
    與尤獻堂為相姦行為，侵害被上訴人身分法益情節等一切情
    狀，認被上訴人請求慰撫金80萬元，尚屬過高，應以25萬元
    為適當，逾此金額之請求，不應准許。
七、綜上所述，被上訴人依侵權行為法則，請求上訴人給付25
    萬元，為有理由，應予准許，逾此範圍之請求，即屬無據，
    應予駁回。原審命上訴人給付被上訴人25萬元，駁回被上訴
    人其餘請求，核無違誤。上訴人就其敗訴部分，提起上訴，
    指摘原判決該部分不當，求予廢棄改判，為無理由，應予駁
    回。被上訴人就其請求不應准許部分提起附帶上訴，亦無理
    由，應予駁回。
八、本件事證已明，兩造其餘攻擊防禦方法，經核與本判決之結
    果不生影響，爰不一一論述。
九、據上論結，本件上訴及附帶上訴均為無理由，依民事訴訟法
    第449條第1項、第78條判決如主文。
中    華    民    國  100    年    12    月    6    日
                  民事第八庭
                      審判長法  官  許正順
                            法  官  蘇芹英
                            法  官  滕允潔
正本係照原本作成。
不得上訴。
中    華    民    國   100    年    12    月    7     日
                            書記官  王韻雅